【裁判字號】    98,交聲,671
【裁判日期】    981113
【裁判案由】    違反道路交通管理處罰條例聲明異議
【裁判全文】
臺灣新竹地方法院交通事件裁定  98年度交聲字第671號
原處分機關  交通部公路總局新竹區監理所新竹市監理站
異  議  人
即受處分人  乙○○
上列異議人即受處分人因違反道路交通管理處罰條例案件，對於
交通部公路總局新竹區監理所新竹市監理站民國98年8 月11日竹
監新三字第裁51-E00000000號違反道路交通管理事件裁決處分聲
明異議，本院裁定如下：
    主  文
原處分撤銷。
乙○○不罰。
    理  由
一、原處分機關略以：異議人即受處分人乙○○於民國98年7 月
    27日上午11時54分許，駕駛車牌號碼4456─PM號自用小客車
    ，行經新竹市○○路與四維路口時，與甲○○所騎乘車牌號
    碼BE5 ─027 重型機車發生擦撞，致甲○○當場人、車倒地
    ，異議人所駕駛前開車輛於肇事後並未停車查看或請求救護
    ，經甲○○至新竹市警察局第一分局西門派出所報案，經員
    警調閱路口監視器監視錄影畫面，認異議人有「駕車肇事致
    人受傷逃逸」之違規事由，為新竹市警察局交通隊第一分隊
    員警，填製竹市警交字第E00000000 號舉發違反道路交通管
    理事件通知單（下稱舉發通知單），逕行舉發異議人違反道
    路交通管理處罰條例第62條第4 項前段規定。異議人不服向
    原處分機關依法陳述，經原處分機關函請舉發單位調查結果
    ，仍認異議人確有前述違規行為，原處分機關乃於98年8 月
    11日以竹監新三字第裁51-E00000000號裁決書（下稱裁決書
    ），依道路交通管理處罰條例第62條第3 項、第4 項（原處
    分書漏引第3 項）之規定，裁處聲明異議人罰鍰新臺幣（下
    同）6,000 元，並吊銷駕駛執照，1 年內禁考等語。
二、聲明異議意旨略以：異議人即被處分人乙○○於98年7 月27
    日上午11時54分由苗栗送貨完返回新竹，沿新竹市○○路行
    駛，至中華路、林森路口右轉食品路橋行駛至新竹師院門口
    附近，經1 位機車騎士告知異議人與人發生擦撞，異議人隨
    即掉頭回去查看，但未見受傷者，因當時不知為何人，故無
    從查起而返家。於同年7 月29日經警告知，才知對方為甲○
    ○，且已到西門派出所報案。異議人所駕駛車輛於行進中並
    未察覺車子有擦撞到人，且異議人所駕駛車輛每年都有依規
    定辦理保險，無須於肇事後不顧當事人的安危而離去，異議
    人實無明知肇事而故意逃逸，為此依法聲明異議等語。
三、按「受處分人，不服主管機關所為之處分，得於接到裁決書
    之翌日起20日內，向管轄地方法院聲明異議。」道路交通管
    理處罰條例第87條第1 項定有明文。次按違反道路交通管理
    處罰條例之行為，於處罰裁決前，應給予違規行為人陳述之
    機會，不服舉發事實者，應於15日內，向處罰機關陳述意見
    ，違反道路交通管理事件之處罰機關，得於適當地點設置陳
    述室，供違規行為人於裁決前，陳述被舉發之違規事實。道
    路交通管理處罰條例第8 條第2 項、第9 條第1 項、違反道
    路交通管理事件統一裁罰基準及處理細則第37條分別定有明
    文，其所指之陳述意見之時點為「裁決前」。本件原處分機
    關依新竹市警察局交通隊第一分隊以「駕車肇事致人受傷逃
    逸」製發舉發通知單，於98年8 月11日以依道路交通管理處
    罰條例第62條第4 項之規定（原處分書漏引第3 項），裁處
    聲明異議人罰鍰6,000 元，異議人委託其配偶鄭月桃於98年
    8 月11日收領，於97年8 月17日向原處分機關申述之事實，
    有舉發通知單、原處分機關裁決書、送達證書、交通違規陳
    述單及查詢單附卷可憑，足見異議人提出申述係對裁決書為
    不服之意思表示，雖異議人於98年9 月11日另行向原處分機
    關遞送聲明異議狀轉呈本院，該聲明異議狀應係前開聲明異
    議之補充，異議人聲明異議之時間應認為97年8 月17日，異
    議人聲明異議即屬合法，並未逾期，合先敘明。
四、經查：
    被害人甲○○於偵查中指述：伊於98年7 月27日11時54分，
    騎乘車牌號碼BE5-027 號重型機車沿林森路由南往北方向行
    駛，行經林森路與四維路口時，乙○○駕駛黃色箱型車右轉
    ，其所駕駛的前開車輛與伊的左邊機車車把發生擦撞，造成
    伊人車倒地。當時撞擊的力道不會很大，只有稍微輕輕擦一
    下，伊失去平衡就倒地，撞擊及倒地聲音並不大。當時乙○
    ○駕車撞到伊後，他並沒有加速離開，是以正常速度離開，
    伊的機車左車把擦傷，其他地方沒有受損，乙○○應該不知
    道他駕車撞到伊等語，有本院調閱臺灣新竹地方法院檢察署
    98年度偵字第6311號偵查卷附之訊問筆錄可稽；復於本院證
    述：發生本件車禍時，異議人所駕駛自用一般小貨車自伊所
    騎乘機車後方超越伊，伊所駕駛的機車左手把部位與異議人
    車子右邊車門附近以刮擦方式碰撞，伊所騎乘機車倒地，伊
    當時沒有呼喊等語（見本院98年10月29日訊問筆錄）；而依
    卷附前開路口監視錄影器監視錄影翻拍畫面所示，異議人所
    駕駛自用小貨車與證人所騎乘機車於98年7 月27日11時54分
    發生擦撞後，異議人所駕駛車輛於11時59分相隔約5 分鐘後
    折返肇事現場，該路口未見證人及其所騎乘之機車畫面等情
    以觀，亦有翻拍之照片14張在卷可按；另參諸異議人所駕駛
    前開車輛車身並未有明顯之刮擦痕跡，並有卷附異議人所駕
    駛前開車輛車身照片在卷可憑，足見異議人所駕駛自用小貨
    車行經前開路口左轉往食品路高架橋時因不慎與被害人甲○
    ○所騎乘機車左側把手發生輕微擦撞，而未發出異常聲響，
    而證人於所騎乘機車因碰撞倒地之後，亦因未出聲呼喊，則
    異議人辯稱當時不知道與證人所騎乘機車發生碰撞乙節，應
    屬可信。則異議人前開異議理由，尚屬非虛，而可採信。
五、綜上所述，本件異議人並未有舉發通知單所記載之違規行為
    ，原舉發機關以異議人有「駕車肇事致人受傷逃逸」之違規
    事由逕予製單舉發，原處分機關復依前開舉發通知單，對異
    議人為上開裁罰，尚有未當，本院爰將原處分撤銷，並自為
    裁定如主文第2 項所示。
六、據上論斷，應依道路交通案件處理辦法第20條，裁定如主文
    。
中    華    民    國    98    年    11    月    13    日
                        交通法庭      法  官    邱玉汝
以上正本證明與原本無異。
如不服本裁定，應於裁定送達後5日內向本院提出抗告狀。
中    華    民    國    98    年    11    月    13    日
                                      書記官    陳怡芳


司法院資訊處製作；財團法人民間司法改革基金會備份。
